【裁判字號】    95,易緝,72
【裁判日期】    950807
【裁判案由】    詐欺
【裁判全文】
臺灣桃園地方法院刑事判決              95年度易緝字第72號
公  訴  人  臺灣桃園地方法院檢察署檢察官
被      告  乙○○
上列被告因詐欺案件，經檢察官提起公訴（94年度偵緝字第318
號），本院判決如下：
    主  文
乙○○意圖為自己不法之所有，以詐術使人將本人之物交付，處
有期徒刑肆月，如易科罰金，以參佰元折算壹日，緩刑貳年。
    事  實
一、乙○○與甲○○間為朋友關係，其二人間平日即有往來，詎
    乙○○竟意圖為自己不法之所有，於民國84年10月9 日，明
    知其本人資金已週轉不靈，陷於支付困難之狀況，仍隱瞞上
    情，至桃園縣中壢市○○路360 號，向甲○○佯稱：其現需
    新台幣（下同）18萬元（下稱系爭款項）以支付其所僱用工
    人之工資，待日後取得工程款，必分期如數清償等語，並交
    付發票日均為84年10月9 日，面額均為6 萬元，到期日各為
    84年11月14日、84年11月29日、84年12月14日之本票3 紙（
    下稱系爭本票）予甲○○收執以擔保清償，取信甲○○，而
    使甲○○陷於錯誤，不疑有他，致如數交付系爭款項。嗣系
    爭本票屆期而乙○○避不出面清償債務，經甲○○查訪得知
    乙○○將系爭款項供己喝酒花用，甲○○見狀始知受騙。
二、案經甲○○訴請臺灣桃園地方法院檢察署檢察官偵查起訴。
    理  由
壹、證據能力方面：
一、按被告以外之人於審判外之言詞或書面陳述，除法律有規定
    者外，不得作為證據；被告以外之人於偵查中向檢察官所為
    之陳述，除顯有不可信之情況者外，得為證據；除顯有不可
    信之情況外，公務員職務上製作之紀錄文書、證明文書，及
    從事業務之人於業務上或通常業務過程所須製作之紀錄文書
    、證明文書，及除前二款之情形外，其他於可信之特別情況
    下所製作之文書，亦得為證據。被告以外之人於審判外之陳
    述，雖不符刑事訴訟法第159 條之1 至第159 條之4 之規定
    ，而經當事人於審判程序同意作為證據，法院審酌該言詞陳
    述或書面陳述作成時之情況，認為適當者，亦得為證據。當
    事人、代理人或辯護人於法院調查證據時，知有第一百五十
    九條第一項不得為證據之情形，而未於言詞辯論終結前聲明
    異議者，視為有前項之同意，刑事訴訟法第158 條之3 、第
    159 條第1 項、第159 條之1 第2 項、第159 條之4 、第15
    9條之5就此分別定有明文。
二、經查，證人甲○○於檢察官訊問時所為之供述，及卷附系爭
    本票3 紙，經被告就此部分，迄於本院審理期日，並未提出
    爭執，是應認上開各項證據均具有證據能力。
貳、實體方面：
一、訊據被告乙○○固坦認於上揭時、地，其以需款支付其所僱
    用工人之工資為由，向告訴人甲○○借得系爭款項，並交付
    系爭本票以供擔保分期清償之事實，惟矢口否認有何詐欺取
    財犯行，辯稱：伊當時並未騙告訴人，系爭款項伊有拿來發
    放工人工資，但因事後伊未能如期取得工程款，且因車禍受
    傷，所以沒有依約還款云云。經查，上揭事實迭據告訴人甲
    ○○於檢察官訊問時、本院審理中指述歷歷在卷，並有系爭
    本票3 紙影本附卷可稽。至被告雖以前揭情詞置，惟已與上
    開事證不符，況被告於本院審理中亦就其將系爭款項一部分
    拿去花掉，及其自借款後確有多年未與告訴人聯繫等節自承
    在卷（見本院95年7 月24日審判筆錄），益徵告訴人上開指
    述應屬非虛，且被告就其上開所辯自始並無法舉證以實其說
    ，則尚難據之逕為其有利之認定。再者，依前所述，被告明
    知其本人資金已週轉不靈，陷於支付困難之狀況，仍向告訴
    人借款，並於借款同時交付系爭本票，以使告訴人陷於錯誤
    ，而如數交付系爭款項，且事後逃避清償債務多年等情以觀
    ，堪認其有詐欺之意圖甚明。綜上，本件事證明確，被告上
    揭犯行足可認定，應依法論科。
二、按被告乙○○行為後，刑法第41條第1 項業於90年1 月4 日
    修正，將原犯最重本刑為三年以下有期徒刑以下刑之罪，而
    受六月以下有期徒刑或拘役之宣告，因身體、教育、職業或
    家庭之關係，執行顯有困難者，得以一元以上三元以下折算
    一日，易科罰金之規定，修正為「犯最重本刑為五年以下有
    期徒刑以下刑之罪，而受六個月以下有期徒刑或拘役之宣告
    ，因身體、教育、職業、家庭之關係或其他正當事由，執行
    顯有困難者，得以一元以上三元以下折算一日，易科罰金」
    ，並於90年1 月10日由總統公布施行，於同年1 月12日生效
    。又按刑法及刑法施行法部分條文業於94年2 月2 日經修正
    公布，並均於95年7 月1 日施行。修正後刑法第二條第一項
    之規定，係規範行為後法律變更所生新舊法律比較適用之準
    據法，於修正後刑法施行後，應適用修正後刑法第二條第一
    項規定之從舊從輕之原則為比較；修正後刑法第二條第二項
    ，則為同條第一項之特別規定，於修正後刑法施行後，關於
    非拘束人身自由之保安處分，應依修正後刑法第二條第二項
    之規定，適用裁判時之法律。又修正後刑法第三十五條，乃
    刑之重輕之法定次序與標準，應適用裁判時之修正後刑法第
    三十五條之規定。修正後刑法第二條第一項係採從舊從輕原
    則，適用最有利於行為人之法律。既曰法律，自較刑之範圍
    為廣；除法律有特別規定者（如修正後刑法第二條第二項非
    拘束人身自由之保安處分適用裁判時法；又如修正後刑法施
    行法第三條之一第三項、第六條之一、第九條之三規定之情
    形），應依其規定；或事關執行之緩刑之宣告，或犯罪在刑
    法修正施行前，自首在刑法施行後之自首部分，或程序之規
    定（程序從新，如刑法第四十條沒收宣告之程序規定），應
    適用裁判時之修正後刑法之規定外；依修正後刑法第二條第
    一項比較時，應就罪刑有關之共犯、未遂犯、連續犯、牽連
    犯、結合犯，以及累犯加重，自首減輕暨其他法定加減原因
    （如身分加減）與加減例等一切情形，綜其全部之結果而為
    比較後，整個之適用，不能割裂而分別適用有利益之條文。
    關於易科罰金之折算標準、易服勞役之折算標準及期限、罰
    金與死刑是否併予執行、多數有期徒刑定應執行之刑時之最
    高刑期之限制等之修正，事涉行為人易刑折算標準金額之多
    寡與期限之長短及定執行刑時能否就罰金刑併予執行或有期
    徒刑定應執行之刑時最高度之限制，亦均屬應依修正後刑法
    第二條第一項比較適用法律之範圍。拘束人身自由之保安處
    分，並非屬修正後刑法第二條第二項規定應適用裁判時法之
    範圍，除有特別規定者外，亦屬應依修正後刑法第二條第一
    項比較適用法律之範圍；從刑附屬於主刑，除法律有特別規
    定者外，依主刑所適用之法律（以上參考最高法院95年5 月
    23日刑事庭第8 次會議決議及最高法院24年上字第4634號、
    24年上字第5292號、27年上字第2615號判例）。本件被告行
    為後法律有變更，關於刑法第339 條第1 項之詐欺取財罪之
    法定罰金刑部分，由原定貨幣單位銀元1000元以下罰金，並
    依罰金罰鍰提高標準條例第1 條前段規定提高為10倍（提高
    後折算為新台幣30000 元以下罰金），經依修正後刑法施行
    法第1 條之1 第1 項、第2 項前段規定，修正為貨幣單位為
    新台幣，並就所定數額提高為30倍，亦即修正為新台幣3000
    0 元以下罰金；而法定罰金刑最低度部分，由修正前刑法第
    33條第5 款規定為銀元1 元以上，依罰金罰鍰提高標準條例
    第1 條前段提高為10倍（提高後折算為新台幣30元），修正
    後刑法第33條第5 款則修正為新台幣1000元以上，以百元計
    算；而就易科罰金之折算標準部分，由修正前刑法第41 條
    第1 項前段規定（得以銀元1 元以上3 元以下折算1 日），
    並依修正前罰金罰鍰提高標準條例第2 條規定提高100 倍為
    銀元100 元以上300 元以下（即新台幣300 元以上900 元以
    下）折算1 日，修正後刑法第41條第1 項前段則修正為得以
    新台幣1000元、2000元或3000元折算1 日（裁判時罰金罰鍰
    提高標準條例第2 條並已刪除）；經綜告比較行為時法、中
    間時法、裁判時法，關於修正之罰金刑最高度部分，行為時
    法、中間時法與裁判時法輕重相同，行為時法並無不利於被
    告情形，而就修正之罰金刑最低度部分，行為時法、中間時
    法較有利於被告；而就修正之得易科罰金之要件、折算標準
    部分，係以中間法（即90年1 月10日修正後、94年2 月2 日
    修正前之刑法第41條第1 項前段）有利於被告；自應依修正
    後刑法第2 條第1 項但書適用中間時法。至修正後刑法第57
    條關於科刑時應審酌之事項，其中就第7 款「犯罪行為人與
    被害人之關係」，係將修正前刑法同條第八款「犯人與被害
    人『平日』之關係」之「平日」一語刪除，擴大犯罪行為人
    與被害人在犯罪行為上之關係，亦屬科刑時應予考慮之標準
    。修正後刑法第57條第8 款並增列「犯罪行為人違反義務之
    程度」，此均屬法院就刑之裁量審認標準之明文化，非屬法
    律之變更（最高法院95年5 月23日第8 次刑庭會議決議亦同
    此意旨），自無修正後刑法第2 條第1 項規定之適用，附此
    說明。
三、核被告乙○○所為，係犯中間時刑法第339 條第1 項之詐欺
    取財罪。爰審酌被告為圖不法所有，竟對告訴人施以詐術，
    使其陷於錯誤而交付系爭款項，影響社會交易秩序，所為非
    是，及其犯罪之動機、目的、手段、所生損害、犯後矢口否
    認之態度，惟念其無任何前科紀錄，素行尚稱良好，有臺灣
    桃園地方法院檢察署刑案資料查註紀錄表及臺灣高等法院被
    告前案紀錄表各1 份可按，及其已與告訴人成立調解，賠償
    其所受損害，有調解委員調解單1 份附卷可參等一切情狀，
    量處如主文所示之刑。並依前開說明，適用90年1 月10日修
    正後、94年2 月2 日修正前刑法第41條第1 項前段、修正前
    罰金罰鍰提高標準條例第2 條規定，諭知易科罰金之折算標
    準，以示懲儆。被告行為後，刑法關於緩刑宣告之要件，亦
    經修正公布施行，依上開說明，緩刑之宣告應適用修正後刑
    法第74條之規定。被告未曾因故意犯罪受有期徒刑以上刑之
    宣告，此有上開刑案資料查註紀錄表、被告前案紀錄表可憑
    ，犯後已與告訴人成立調解，非無悔意，經此刑之宣告之教
    訓，當知所警惕，而無再犯之虞，所宣告之刑以暫不執行為
    適當，依修正後刑法第74條第1 項第1 款規定，併予宣告緩
    刑2 年，以啟自新。
據上論斷，應依刑事訴訟法第299 條第1 項前段，修正後刑法第
2 條第1 項但書、第74條第1 項第1 款，中間時刑法第339 條第
1 項（即罰金刑最低度依修正前刑法第33條第5 款），90年1 月
10日修正後、94年2 月2 日修正前之第41條第1 項前段，罰金罰
鍰提高標準條例第1 條前段，修正前罰金罰鍰提高標準條例第2
條，判決如主文。
本案經檢察官張啟聰到庭執行職務。
中    華    民    國    95    年    8     月    7     日
                      刑事第十二庭審判長法  官  游 紅 桃
                                        法  官  陳 雪 玉
                                        法  官  王 美 玲
以上正本證明與原本無異。
如不服本判決，應於判決送達後10日內向本院提出上訴狀 (應附
繕本)， 上訴於臺灣高等法院。
                                        書記官  吳 玉 蘭
中    華    民    國    95    年    8     月    7     日
附錄本案論罪科刑法條全文：
（中間時）刑法第339條：
意圖為自己或第三人不法之所有，以詐術使人將本人或第三人之
物交付者，處五年以下有期徒刑、拘役或科或併科一千元（已提
高十倍為一萬元）以下罰金。
以前項方法得財產上不法之利益或使第三人得之者，亦同。
前二項之未遂犯罰之。


司法院資訊處製作；財團法人民間司法改革基金會備份。
